【裁判字號】    99,聲,481
【裁判日期】    990811
【裁判案由】    聲請避
【裁判全文】
臺灣桃園地方法院民事裁定               99年度聲字第481號
聲  請  人  甲○○
上列聲請人因與相對人國立桃園高級中學間因本院98年度訴字第
2242號請求遷讓房屋事件，聲請法官迴避，本院裁定如下：
    主    文
聲請駁回。
    理    由
一、按民事訴訟法第33條第1項規定，當事人聲請法官迴避，須
    法官有同法第32條所定之情形，而不自行迴避，或法官有其
    他情形，足認其執行職務有偏頗之虞為限。又所謂法官執行
    職務有偏頗之虞，係指法官於訴訟之結果有利害關係或於當
    事人有親交嫌怨等客觀事實，足使人疑其為不公平之審判者
    而言。倘僅憑當事人之主觀臆測，或不滿法官進行訴訟遲緩
    ，或認法官就其聲明之證據不為調查、鑑定，尚不得謂其有
    偏頗之虞；若法官僅係訴訟進行指揮不當，或於曉諭發問態
    度欠佳，在當事人主觀上疑其有偏頗之虞者，亦不能認為其
    有聲請迴避之原因。且當事人主張之迴避原因，依同法第34
    條第2項、第284條之規定，應提出能即時調查之證據以釋明
    之（最高法院69年台抗字第457號判例、90年度台抗字第39
    號裁定、86年度台抗字第265號裁定參照）。
二、本件聲請人聲請意旨略以：相對人請求聲請人遷讓房屋（下
    稱系爭建物），經本院98年度訴字第2242號民事事件受理在
    案（下稱系爭事件），承審法官於民國99年4 月26日言詞辯
    論期日審理過程中，既不要求相對人提出系爭建物之所有權
    證明文件，又僅憑相對人為系爭建物基地管理機關即主觀認
    定系爭建物全屬相對人所有；更於明知聲請人曾主張系爭建
    物非為相對人所有、管理或占有之前提下，逕將「系爭建物
    屬相對人管理之教職員宿舍」此一事項納入系爭事件之不爭
    執事項，未要求書記官更正登載錯誤之言詞辯論筆錄，經聲
    請人事後調閱筆錄，方知前述不爭執事項違反聲請人原意。
    另於民國99年6 月4 日勘驗系爭建物時，系爭事件承審法官
    自行任意於系爭建物正面圍牆上指出系爭建物之範圍界線，
    顯見承審法官已不能客觀公正審理系爭事件，爰依民事訴訟
    法第33條第1 項第2 款規定聲請其迴避等語，並提出系爭事
    件99年4 月26日言詞辯論筆錄影本1 份為證。
三、經查，系爭事件複丈成果圖之繪製方式，係由桃園縣桃園地
    政事務所於勘驗期日前先行實地現場設置臨時性鋼釘補點，
    以測量光線法施測系爭建物之角度、距離，再換算施測建物
    座標後展繪製圖，此有該所99年7 月7 日桃地測字第099000
    5920號函在卷可稽，是聲請人指摘承審法官於勘驗系爭建物
    時自行任意指出系爭建物範圍界線等語，應有誤會。又經本
    院勘驗系爭事件99年4 月26日言詞辯論期日之錄音紀錄，系
    爭事件承審法官僅多次表明系爭建物之基地所有權人為中華
    民國，而相對人為管理機關，至「系爭建物為何人所有」、
    「相對人請求聲請人返還系爭建物有無理由」等事項則經承
    審法官言明為爭執事項，並無如聲請人所陳承審法官逕自認
    定系爭建物為相對人所有之情事。而聲請人認系爭事件不爭
    執事項作成違反其原意部分，稽系爭事件99年4 月26日言詞
    辯論期日錄音紀錄，系爭事件不爭執事項之訂定，乃由承審
    法官命書記官將先行草擬之不爭執事項顯示於當事人座位所
    設之電腦螢幕，再行詢問到庭之兩造當事人有無意見後作成
    ，聲請人當日確有在庭進行言詞辯論，亦有就不爭執事項之
    作成表示意見，應非如本件聲請意旨所述事後調閱筆錄方知
    不爭執事項違反原意。況系爭事件不爭執事項之作成，核屬
    承審法官行使闡明權、調查證據及指揮訴訟之範疇，揆諸上
    述法文及實務見解，縱聲請人認系爭事件不爭執事項之作成
    將致影響判決結果，亦得於言詞辯論進行時再以言詞或書狀
    為陳述，尚不得僅憑聲請人主觀之臆測，即遽認承審法官執
    行職務有偏頗之虞。綜上所述，本件聲請與聲請法官迴避之
    要件不符，不應准許，應予駁回。
四、爰裁定如主文。
中    華    民    國    99    年    8     月    11    日
                  民事第一庭  審判長法  官  郭琇玲
                                    法  官  陳振嘉
                                    法  官  郭俊德
正本係照原本作成。
如對本裁定抗告須於裁定送達後10日內向本院提出抗告狀，並應
繳納抗告費新台幣1,000 元。
中    華    民    國    99    年    8     月    11    日
                                    書記官  黃澧

司法院資訊處製作；財團法人民間司法改革基金會備份。
